臺灣臺中地方法院交通事件裁定　 　　　 96年度交聲字第28號
原處分機關　　交通部公路總局臺中區監理所
異　議　人　　皇盛合業有限公司
即受處分人
法定代理人　　甲○○
上列受處分人因違反道路交通管理處罰條例案件，對於交通部公
路總局臺中區監理所於民國九十五年十二月十三日所為之處分（
原處分案號：中監違字第裁六○－ＧＤ0000000號裁決書
）聲明異議，本院裁定如下：
    主    文
異議駁回。
    理  由
一、按道路交通管理處罰條例第二十一條之一第一項明定：「汽
    車駕駛人駕駛聯結車、大客車、大貨車，有下列情形之一者
    ，汽車所有人及駕駛人各處新臺幣（下同）四萬元以上八萬
    元以下罰鍰，並當場禁止該汽車駕駛人繼續駕駛及扣留其車
    輛牌照：…三、領有小型車駕駛執照駕車者。…」、第三項
    ：「違反第一項情形，並吊扣其汽車牌照三個月。」、第四
    項：「汽車所有人如已善盡查證駕駛人駕駛執照資格之注意
    ，或縱加以相當之注意而仍不免發生違規者，汽車所有人不
    受本條之處罰。」故汽車所有人須已善盡查證駕駛人駕駛執
    照資格之注意，或縱加以相當之注意而仍不免發生違規，始
    可免依本條處罰。
二、原處分機關交通部公路總局臺中區監理所略以：本件係因受
    處分人皇盛合業有限公司僱用之司機乙○○於民國九十五年
    十月二十五日十時五十分許，駕駛受處分人所有車號二Ｇ－
    三九九號之自用大貨車，行經臺中市○○路與自由路口處時
    ，遭臺中市警察局交通警察隊員警查獲駕駛人乙○○所持之
    駕駛執照業因逾審逕予註銷，而有「駕駛人駕照逾審逕註」
    之違規，遂以中市警交字第ＧＤ0000000號舉發違反
    道路交通管理事件通知單掣單舉發。嗣受處分人於期限內到
    案申訴，遂於九十五年十二月八日以中監自字第○九五一○
    ○三二九三號函復，受處分人不服，遂於九十五年十二月十
    三日以中監違字第裁六○－ＧＤ0000000號裁決書裁
    處罰鍰六萬元整，逾期依裁決書處罰主文裁處，於法並無不
    合等語。
三、受處分人聲明異議意旨略以：受處分人僱用之司機乙○○之
    駕駛執照原屬營業大貨車駕駛執照，因忘了審驗而被註銷，
    已辦理換發為普通大貨車駕駛執照，並非重考。又車號二Ｇ
    －三九九號屬於自用一般大貨車，只要司機有普通大貨車駕
    照，就可駕駛該車。而受處分人僱用司機之駕駛執照都由司
    機自行保管，所以駕駛執照之逾期應屬司機之責云云。
四、經查：
（一）本件受處分人所僱用之司機乙○○原持有職業大貨車駕駛
      執照，業於九十三年二月二日因逾期審駛而遭豐原監理站
      逕行註銷，乙○○嗣於九十五年十月二十六日換領普通大
      貨車駕駛執照等情，為受處分人所不否認，並經證人乙○
      ○結證在卷，復汽車駕照基本資料查詢單、舉發違反道路
      交通管理事件通知單、乙○○之新、舊駕駛執照影本等在
      卷可憑。
（二）又受處分人辯稱違規當時駕駛人乙○○仍具普通大貨車駕
      駛資格一節，經查：本件違規駕駛人乙○○違規當時，係
      持逾期註銷之職業大貨車駕駛執照違規，雖職業大貨車駕
      照逾審註銷時仍可換發取得普通大貨車駕駛執照，惟在未
      換發普通大貨車駕駛執照前，仍不得駕駛汽車，受處分人
      所提出駕駛人乙○○之普通駕駛執照影本（有效日期為一
      百零一年十二月三十七日）係乙○○於違規當日遭舉發後
      始向監理機關換發取得，此亦據證人乙○○結證在卷，是
      違規當時駕駛人乙○○並未取得普通大貨車駕駛執照駕駛
      ，而係以遭註銷之職業大貨車駕駛執照，駕駛自用大貨車
      行駛道路，其駕駛行為顯已違規，受處分人據此為抗辯，
      其理解顯有錯誤，是其所辯顯無理由。
（三）末查受處分人之代表人甲○○於本院九十六年二月十三日
      調查時陳稱：證人乙○○在公司任職約七年，從八十九年
      左右開始，他去公司是我面試的，僱用的條件是要有一般
      大客車的駕駛執照，錄取證人乙○○時有檢查駕駛執照，
      但公司沒有定期檢查證人乙○○或其他司機的駕照，如果
      司機沒有駕照，會跟公司報告。公司也沒有跟監理機關去
      查詢駕駛人的駕駛資料，只有看他錄取時有沒有駕駛執照
      等語。另證人即本件違規當時之駕駛人乙○○則結證稱：
      我在公司任職約七年，是公司老闆（甲○○）面試的，我
      是應徵一般大貨車司機，條件是需要一般的大貨車執照。
      我約於八十八年考取，至於有效期限我沒有注意，後來是
      因為送貨沒有時間所以沒有去審驗，也沒有注意到駕照期
      限滿了，九十五年十月二十六日因為收到罰單的時候知道
      被註銷了，才去換領新的駕駛執照等語。而按大型車輛之
      所有人，基於維護道路行車安全，對於該車駕駛人之駕駛
      資格、駕駛執照之有效期間，更具備實質之檢查及管理以
      確保其符合駕駛資格之責任，以防範違規、事故於未然，
      故對於未符合駕駛資格駕駛大型車輛者之違規，除處罰駕
      駛人外，汽車所有人亦處以相同罰鍰並吊扣其汽車牌照三
      個月，以督促汽車所有人善盡管理之責，此為道路交通管
      理處罰條例第二十一條之一之立法旨趣。據上揭受處分人
      及證人乙○○所述，受處分人對於其所有大型車輛之駕駛
      人駕駛資格之審核，僅流於形式並未為實際之審查，且雇
      用駕駛人之後，均未曾檢查過駕駛人之駕駛執照，尚難謂
      其已善盡管理之責，是受處分人即汽車所有人對於駕駛人
      之駕駛資格審查顯未善盡注意義務，自不得援引道路交通
      管理處罰條例第二十一條之一第四項之規定，主張免責。
（四）綜上所述，本件原處分機關據以援引上開規定，裁處罰鍰
      六萬元，逾期則依裁決書處罰主文規定處罰，並無不當。
      而受處分人就原處分所為之異議，為無理由，應予駁回。
五、據上論斷，應依道路交通管理處罰條例第八十七條第二項、
    道路交通案件處理辦法第十九條之規定，裁定如主文。
中　　華　　民　　國　　96　　年　　2 　　月　　27　　日
                          交通法庭    法  官  莊秋燕
以上正本證明與原本無異。
如不服本裁定，應於送達後五日內，向本院提出抗告狀。
                                      書記官  顏督訓
中　　華　　民　　國　　96　　年　　2 　　月　　27　　日
